【裁判字號】    91,交易,617
【裁判日期】    920619
【裁判案由】    公共危險等
【裁判全文】
臺灣高雄地方法院刑事判決                    九十一年度交易字第六一七號
    公  訴  人    臺灣高雄地方法院檢察署檢察官
    被      告    甲○○
右列被告因公共危險等案件，經檢察官提起公訴（九十一年度偵字第一八九二三號）
，本院判決如左：
    主  文
甲○○因業務上之過失傷害人致重傷，處有期徒刑捌月。
被訴服用酒類不能安全駕駛動力交通工具罪部分免訴。
    事  實
一、甲○○係受僱於俊億交通有限公司，以駕駛營業小客車載客為業，為從事業務之
    人。甲○○明知服用酒類後，不能安全駕駛動力交通工具者，不得為駕駛行為，
    竟仍於民國九十一年六月九日上午五、六時許，在高雄市○○○路與和平一路口
    之路邊攤飲用啤酒數瓶後，因服用酒類過量，已達影響駕駛能力而不能安全駕駛
    動力交通工具之狀態下，猶駕駛車牌號碼為ＺＥ─一九三號之營業小客車，沿高
    雄市苓雅區○○○路北向南方向行駛，而依當時天候狀況晴、市區道路○○○路
    面及依其智識、能力，並無不能注意之情事，竟因酒後注意力無法集中而疏於注
    意，於九十一年六月九日上午七時十分許，在高雄市苓雅區○○○路一二九巷口
    前，適環保局員工丁○○○正立於紅磚道上作清潔打掃工作，而將其工作用手推
    車停放在路旁停車格處，手推車後方遭甲○○撞擊後，復往正前方向停放在路旁
    停車格之倫立交通公司所有車號為ＹＵ－四四二號之營業小客車右後方衝撞〔丁○○○之工作手推車後方及ＹＵ－四四二號之營業小客車右側後車斗側，均受凹
    損，毀損部分均未提出告訴〕，甲○○撞擊丁○○○手推車後，竟未停下車，仍
    續往前以右前車頭處，擦撞前揭ＹＵ－四四二號之營業小客車左側後車輪上方車
    身後，復衝往前，自後方衝撞由丙○○騎乘之腳踏車，致丙○○自腳踏車上彈起
    ，頭部先撞擊甲○○所駕營業小客車之左前擋風玻璃後落地，丙○○因之受有頭
    骨骨折、頭部外傷併腦出血等傷害，經治療後，平衡及協調功能障礙，日常生活
    須他人協助，左側前額仍有顱骨缺損，顯認已達自我照顧等功能障礙，而對於身
    體或健康有難治之重傷害。甲○○於前揭時、地，經警對其進行酒精濃度測試結
    果，其吐氣酒精濃度高達每公升○．六二毫克，顯已達不能安全駕駛動力交通工
    具之程度。甲○○於車禍發生後，即下車察看，並停留在現場靜候調查，迨警員
    到場詢問肇事之人，尚未發覺其肇事而為自首並接受裁判。
二、案經被害人丙○○之妻陳美貴訴請高雄市政府警察局苓雅分局報由臺灣高雄地方
    法院檢察署檢察官偵查起訴。
    理  由
壹、有罪部分
一、右揭犯罪事實業經被告甲○○坦承不諱，核與告訴人陳美貴於警訊及偵查中指訴
    之情節相符，復據現場目擊證人丁○○○及現場處理員警乙○○到庭證述綦詳，
    並有酒精濃度測試單、刑法第一百八十五條之三案件測試觀察紀錄表、高雄市政
    府警察局舉發違反道路交通管理事件通知單、道路交通事故調查報告表、交通事
    故談話紀錄表、長庚紀念醫院出具被害人丙○○之診斷證明書等資料及肇事現場
    、車輛毀損照片共二十三張附卷可稽，而被害人丙○○之預後狀況，亦有財團法
    人長庚紀念醫院（高雄）分院函乙紙在卷可資佐證，被告此部分自白核與事實相
    符，堪以採信。按行車速度應依標誌或標線之規定，無標誌或標線者，在市區道
    路，時速不得超過五○公里；汽車在雙向二車道行駛時，均應在遵行車道內行駛
    ，且除準備停車或臨時停車外，不得駛出路面邊線；汽車行駛時，駕駛人應注意
    車前狀況，並隨時採取必要之安全措施；又，於飲用酒類或其他類似物後其吐氣
    所含酒精濃度超過每公升○‧二五毫克以上者，不得駕駛汽車，道路交通安全規
    則第九十條、第九十四條第三項、第九十七條第一、第四款、第一百十四條第二
    款分別定有明文。被告甲○○既考領有營業小客車駕駛執照，前揭規定自應知悉
    。而依卷附道路交通事故調查報告表所載，肇事路段時速限制為每小時五十公里
    ，肇事當時係白天，天候晴，舖設有柏油，並無被告不能注意之情事，被告竟於
    酒醉狀態下，未依遵行車道及速限之規定，駛出路面邊線並以近六十公里之時速
    超速行駛，又疏未注意車前人、車之動態，以致先撞擊丁○○○停置路旁之手推
    車後，續又前行撞擊ＹＵ－四四二號之營業小客車後，再自後衝撞被害人丙○○
    所騎乘之腳踏車，被告顯有過失，至為灼然。本件經送高雄市政府交通局車輛行
    車故鑑定委員會鑑定結果，亦同認被告甲○○酒精濃度過高、未注意車前狀況、
    未依規定車道行駛及超速，為肇事原因，有該鑑定委員會高市鑑字第九二○一一
    四○號鑑定意見書乙份在卷可查；又被害人確因本件車禍受有前開傷害，有前開
    診斷證明書附卷足憑，是被告之過失犯行與被害人所受傷害間，顯有相當因果關
    係。
二、被告甲○○係以駕駛計程車攬客獲取報酬為業，為從事業務之人，業據其供述在
    卷。又，被害人丙○○受傷後，其頭部受到重創，造成顱骨骨折、大腦出血、腦
    炎等傷害，經就醫治療後，其左側前額仍有顱骨缺損，以勞工保險殘廢給付標準
    表為評估，應符合第七項：「中樞神經系統機能遺存顯著障害，終身不能從事工
    作」之障害項目，殘障等級為第三級，且被害人丙○○自九十一年六月九日入院
    治療迄今，仍有活動障礙，有上開診斷證明書、勞工保險殘廢給付標準表、財團
    法人長庚紀念醫院（高雄）分院函各乙紙在卷足證，被害人所受傷害已達重大不
    治或難治之程度，且於人之身體或健康均有重大之影響，自屬刑法第十條四項第
    六款之重傷害。核其所為，係犯刑法第二百八十四條第二項後段之業務過失傷害
    致重傷罪。公訴人雖誤引刑法第二百八十四條第一項前段之過失傷害罪之條文，
    然起訴之基本社會事實同一，本院爰依法變更起訴法條予以審理，併此敘明。查
    被告為汽車駕駛人，酒醉駕車，因而致人受傷，依法應負過失傷害之刑事責任，
    應依道路交通安全處罰條例第八十六條第一項之規定，加重其刑。又，被告於肇
    事後，留在事故現場，主動向處理事故之員警坦承渠為肇事者等情，業據證人乙○○於本院審理中到庭結證屬實，為對未發覺之犯罪自首而接受裁判，應依刑法
    第六十二條前段之規定減輕其刑，並依法先加重後減輕之。爰審酌被告酒醉駕駛
    汽車，因疏於注意而肇事，過失之情節不輕，又肇事後迄未賠償被害人所受損害
    ，被害人所受傷害嚴重，後遺症非輕，及犯後態度尚可等一切情狀，量處如主文
    所示之刑。
貳、免訴部分
一、公訴意旨另謂：被告於上述時、地飲酒後，精神意識狀態均受酒精影響，已達不
    能安全駕駛之程度，仍駕駛車輛肇事致人受傷，且經警施以測試，其呼氣酒精濃
    度高達每公升０點六二毫克等情，認其此部分涉犯刑法第一百八十五條之三服用
    酒類不能安全駕駛動力交通工具而駕駛罪嫌等語。
二、惟按案件曾經判決確定者，應為免訴之判決，刑事訴訟法第三百零二條第一款定
    有明文。經查：本件被告甲○○前開於九十一年六月九日上午六時許飲酒後已達
    不能安全駕駛之程度，仍駕車上路之事實，涉犯刑法第一百八十五條之三之罪嫌
    部分，業經臺灣高雄地方法院檢察署檢察官聲請簡易判決處刑，並由本院於九十
    一年八月十三日以九十一年雄交簡字第九二五號判處拘役四十五日，於九十一年
    十月二十八日確定在案等情，有本院九十一年雄交簡字第九二五號簡易刑事判決
    及辦理刑案電話查詢表各一份附卷可稽。該案與本件檢察官起訴之犯罪事實為實
    質上同一之案件，是該案判決之效力，應及於本件犯罪事實，揆諸前揭法條及說
    明，本件被告被訴涉犯刑法第一百八十五條之三酒醉駕車犯行部分，自應諭知免
    訴之判決。
據上論斷，應依刑事訴訟法第二百九十九條第一項前段、第三百條、第三百零二條第
一款，刑法第二百八十四條第二項後段、第六十二條前段，罰金罰鍰提高標準條例第
一條前段，判決如主文。
本案經檢察官黃秋婷到庭執行職務。
中    華    民    國    九 十 二    年       六       月      十   九   日
                                  臺灣高雄地方法院交通法庭
                                      法  官  陳  銘  珠
右正本證明與原本無異。
如不服本判決，應於判決送達後十日內，向本院提出上訴狀。
                                      書記官  謝  群  育
中    華    民    國    九 十 二    年       六       月      十   九   日
參考法條：
中華民國刑法第二百八十四條
 (過失傷害罪)
因過失傷害人者，處六月以下有期徒刑、拘役或五百元以下罰金，致重傷者，處一年
以下有期徒刑、拘役或五百元以下罰金。
從事業務之人，因業務上之過失傷害人者，處一年以下有期徒刑、拘役或一千元以下
罰金，致重傷者，處三年以下有期徒刑、拘役或二千元以下罰金。


司法院資訊處製作；財團法人民間司法改革基金會備份。
